【裁判字號】    90,訴,1875
【裁判日期】    901226
【裁判案由】    偽造有價證券
【裁判全文】
臺灣桃園地方法院刑事判決                          九十年度訴字第一八七五號
    公  訴  人  臺灣桃園地方法院檢察署檢察官
    被      告  甲○○
    指定辯護人  本院公設辯護人  乙○○
    被      告  丁○○
    選任辯護人  丙○○
右列被告因偽造有價證券案件，經檢察官提起公訴（九十年度偵字第一五八五０號、
九十年度偵緝字第五０一號），本院判決如左：
    主      文
甲○○意圖供行使之用，而偽造有價證券，處有期徒刑參年貳月。票號013667、0136
68、面額各新臺幣三十五萬元之本票二紙關於偽造共同發票人洪文得、楊寶琴部分沒
收。
丁○○無罪。
    事   實
一、甲○○於民國（下同）八十六年四月十一日，需款週轉至桃園縣桃園市○○路二
    二八號卓阿松、丁○○二人所經營之「國聯汽車當鋪」借款，因借款額度遠逾質
    押汽車之價值，為擔保債權，丁○○為防日後索償無著，遂要求甲○○另尋擔保
    人於本票發票人欄內簽名，共同擔負該筆債務，詎甲○○因急需用款遂意圖供行
    使之用而出於偽造有價證券之犯意，當場於所簽發號碼013667及013668、面額各
    新臺幣三十五萬元之本票二紙（下稱系爭本票）時，除簽署自己姓名外，另未徵
    得其父洪文得、其妻楊寶琴之同意，接續於該二紙本票上偽簽洪文得、楊寶琴之
    姓名，使其二人成為共同發票人後，再轉交予丁○○。迨八十九年間，因甲○○
    久未償還欠款，且避不見面，丁○○遂持系爭本票，以甲○○、洪文得、楊寶琴
    為共同發票人，向臺灣桃園地方法院聲請本票裁定。
二、案經被害人丁○○訴請台灣桃園地方法院檢察署檢察官偵查起訴。
    理   由
一、右揭事實，訊據被告甲○○坦承不諱，核與證人洪文得、楊寶琴於檢察官偵訊時
    之證述相符，另觀諸卷附系爭本票二紙，「洪文得」「楊寶琴」之署名位置係書
    寫在發票人欄位右側且未載明保證之旨，是就票據客觀文義而言，堪認證人洪文
    得、楊寶琴為系爭本票之共同發票人，被告甲○○所為在形式上已生創設共同發
    票人之票據上法律效果，其犯行事證明確，堪以認定。
二、核被告甲○○係犯刑法第二百零一條第一項之偽造有價證券罪。其接續二次偽造
    同一人名義簽發二紙本票，係單純一罪，又其以一接續行為偽造不同之二人名義
    所簽發之本票，係一行為觸犯二罪名，為想像競合犯，應從一偽造有價證券罪處
    斷。爰審酌被告犯罪之動機、目的、手段及其品性、生活狀況、智識程度、犯罪
    所生之損害、犯罪後態度等一切情狀，量處如主文所示之刑，以資懲儆。票號
    013667及013668、面額各新臺幣三十五萬元之本票二紙關於偽造共同發票人洪文
    得、楊寶琴部分沒收。
三、公訴意旨以被告甲○○偽簽他人姓名於本票上成為共同發票人，係受丁○○之教
    唆，遂認被告丁○○係犯教唆偽造有價證券罪。惟按犯罪事實，應依證據認定之
    ，無證據不得推定其犯罪事實，刑事訴訟法第一百五十四條定有明文。經查，訊
    據被告丁○○堅詞否認涉有前開犯行，辯稱：借款時因被告甲○○提供擔保汽車
    之價值不足，伊要求其找保證人，被告甲○○始於系爭本票簽署證人洪文得、楊
    寶琴之名，伊無教唆偽造有價證券之犯行等語，核其供述借款之過程與被告甲○
    ○前揭供述相符，而一般民間當鋪業者，依其商業習慣通常要求借方提供擔保以
    確保債權，所要求擔保之形式，無非物保人保二種，其中人保一項，除正常之保
    證人方式外，尚有於票據保證、背書或擔保人共同為發票人等方式，不一而足，
    然不論擔保之方式為何，均屬私法自治之範籌，故縱使被告甲○○為達借款目的
    而以違法之手段提供擔保，並不當然可逕認貸方即被告丁○○合情合理之要求，
    即隱含有唆使借方為違法行為之意思存在，此外復無其他事證足資證明被告丁○
    ○有教唆被告甲○○偽造有價證券之犯意，其犯罪不能證明，爰應為其無罪之諭
    知。
據上論斷，應依刑事訴訟法第二百九十九條第一項前段、第三百零一條第一項，刑法
刑法第二百零一條第一項、第五十五條、第二百零五條，罰金罰鍰提高標準條例第一
條前段，判決如主文。
本案經檢察官柯怡如到庭執行職務。
中      華      民      國      九十      年    十二    月    二十六    日
                                臺灣桃園地方法院刑事第一庭
                                          法  官   潘政宏
右正本證明與原本無異。
如不服本判決，應於判決送達後十日內向本院提出上訴狀( 應附繕本 )，上訴於臺灣
高等法院。
             書記官   王月香
中        華        民        國     九十一     年    一    月    四    日
附錄論罪科刑法條:
刑法第二百零一條
意圖供行使之用，而偽造、變造公債票，公司股票或其他有價證券者，處三年以上十
年以下有期徒刑，得併三千元以下罰金。
行使偽造、變造之公債票、公司股票或其他有價證券或意圖供行使之用收集或交付於
人者，處一年以上七年以下有期徒刑，得併科三千元以下罰金。


司法院資訊處製作；財團法人民間司法改革基金會備份。
